【裁判字號】    98,刑智上易,120
【裁判日期】    990125
【裁判案由】    違反商標法
【裁判全文】
智慧財產法院刑事判決
                                 98年度刑智上易字第120號
上  訴  人  甲○○
即  被  告
上列上訴人因違反商標法案件，不服臺灣臺北地方法院98年度易
字第2361號，中華民國98年9月30日第一審判決（起訴案號：臺
灣臺北地方法院檢察署98年度偵字第12614號），提起上訴，本
院判決如下：
    主  文
上訴駁回。
    事  實
一、甲○○明知如附件所示商標圖樣業經法商路易威登馬爾悌耶
    公司（下稱路易威登公司）向經濟部智慧財產局（下稱智慧
    局）依法申請註冊登記，而取得使用於如附件所示指定商品
    之商標權（商標圖樣、註冊證號碼、商標權期間及指定使用
    商品之範圍均詳如附件所示），現仍於商標權期間內，未經
    商標權人之同意，不得於同一或類似商品上使用相同之商標
    圖樣，亦不得販賣上開仿冒商標之商品，且其所擁有之手機
    吊飾係未得上開商標權人同意，而於類似商品使用相同註冊
    商標之商品，竟於民國97年8月28日下午4時48分16秒以帳號
    「danielloveme」在露天拍賣網站（http://www.ruten.com
    .tw/）刊登以每件新臺幣（下同）159 元販賣上開仿冒商標
    手機吊飾之廣告，嗣經警上網瀏覽發覺，於97年12月9 日下
    午10時15分36秒佯為顧客下單購買，始查悉上情。
二、案經臺中市警察局移送臺灣臺北地方法院檢察署檢察官偵查
    後聲請簡易判決處刑，經臺灣臺北地方法院改依通常程序審
    理。
    理  由
壹、程序部分：
一、按被告以外之人於審判外之言詞或書面陳述，除法律有規定
    者外，不得作為證據；又被告以外之人於審判外之陳述，雖
    不符合同法第159條之1至第159條之4之規定，但經當事人於
    審判程序同意作為證據，法院審酌該言詞陳述或書面陳述作
    成時之情況，認為適當者，亦得為證據。當事人、代理人或
    辯護人於法院調查證據時，知有第159條第1項不得為證據之
    情形，而未於言詞辯論終結前聲明異議者，視為有前項之同
    意，刑事訴訟法第159條第1項及第159條之5分別定有明文。
    經查，本判決下列所引用之被告以外之人於審判外之陳述（
    包含書面陳述），固屬傳聞證據，但檢察官及被告於本院準
    備程序及審判期日中，均表示無意見，且當事人未於言詞辯
    論終結前聲明異議，本院審酌該等證據作成之情況，認為適
    於為本件認定事實之依據，依刑事訴訟法第159條之5第2項
    規定，應具有證據能力，合先敘明。
二、至其餘本判決所引用之卷內文書證據及物證之證據能力部分
    ，並無證據證明係公務員違背法定程序所取得，檢察官及被
    告於本院均未主張排除前開物證之證據能力，且迄本院言詞
    辯論終結前均未表示異議，本院經審酌前開物證並非公務員
    違背法定程序所取得，亦無刑事訴訟法第159條之4顯有不可
    信之情況，故上揭物證均有證據能力。
貳、實體部分：
一、訊據被告甲○○矢口否認有侵害商標權之犯行，辯稱：伊將
    拍賣帳號借給綽號為「娃娃」之前任女友，伊不知「娃娃」
    之真實姓名，但她的行動電話為0000000000號，手機吊飾不
    是伊上網販賣，且路易威登公司並未註冊商標於手機吊飾之
    商品，鑰匙圈與手機吊飾亦非類似商品，故伊未違反商標法
    云云。經查：
  (一)系爭手機吊飾之商品拍賣資料確係露天拍賣網站會員帳號「
    danielloveme」於97年8月28日下午4時48分16秒所刊登，嗣
    經警佯為顧客於97年12月9日下午10時15分36秒以159元下單
    購買，並於97年12月16日將價款匯至被告開立於中國信託商
    業銀行民生分行之帳戶後，業經出賣人交付系爭手機吊飾等
    情，有露天市集國際資訊股份有限公司98年11月27日露安字
    第0982066 號函（見本院卷第87頁）、露天拍賣購買資料、
    中國信託商業銀行股份有限公司98年4 月30日中信銀字第09
    822271205721號函（見偵卷第8 、32-37 頁）附卷可參。又
    「danielloveme」帳號曾使用IP位址「123.192.196.225 」
    、「123. 192.234.119」、「123.192.202.2 」登入使用，
    上開IP位址之申請使用人均為被告，亦有凱擘股份有限公司
    函在卷可佐（見偵卷第24頁及本院卷第53頁），被告亦供承
    上開「dani elloveme 」帳號係伊申請使用，系爭手機吊飾
    使用上開帳號拍賣期間，伊亦有使用同一帳號拍賣其他商品
    （見偵卷第47頁、本院卷第28頁），足見被告於系爭手機吊
    飾在露天拍賣網站刊登販賣訊息期間仍持續管領使用「dani
    elloveme」帳號。再經本院依職權函查0000000000號行動電
    話之使用人為乙○○，此有中華電信股份有限公司函附卷可
    憑（見本院卷第54頁），惟經本院依職權傳喚證人乙○○，
    該證人並未到庭，且經查乙○○係男性而非女性，亦有戶役
    政查詢資料在卷可按，是被告辯稱系爭手機吊飾係真實姓名
    不詳之「娃娃」所販賣，顯係卸責之詞。
  (二)其次，如附件所示商標圖樣業經路易威登公司向智慧局依法
    申請註冊登記，而取得使用於如附件所示指定商品之商標權
    （商標圖樣、註冊證號碼、商標權期間及指定使用商品之範
    圍均詳如附件所示），現仍於商標權期間內等情，此有商標
    檢索資料附卷可按，系爭手機吊飾確有使用如附件所示註冊
    商標圖樣，亦有照片及手機吊飾實物在卷可憑（見偵卷第38
    、43頁），又系爭手機吊飾之品質製工均較粗糙，產品材質
    、配件亦與原廠不同，販賣價格亦與原廠相差懸殊，而係仿
    冒商標商品，亦經證人范國峰於偵查中陳述明確（見偵卷第
    11、48頁），是以系爭手機吊飾確係未經商標權人同意或授
    權而使用相同註冊商標之商品。被告雖辯稱上開商標係註冊
    使用於鑰匙圈等商品，而與手機吊飾非類似商品云云，然查
    ，本件商標係註冊使用鑰匙圈等商品，而鑰匙圈通常係用以
    懸掛鑰匙，然其亦可懸掛於其他物品（例如：皮包之環扣或
    皮夾之拉片扣等）上作為裝飾配件，系爭手機吊飾雖通常係
    用以懸掛於手機上作為裝飾配件，其亦具有可懸掛於其他物
    品上作為裝飾配件之功能，是以二者之功能尚非全無相近之
    處，且二者材質相同之可能性甚高，其產製者亦有相同或關
    聯之情形，是以依一般社會通念及市場交易情形，二商品倘
    標示相同或近似商標，易有使商品消費者誤認係來自相同或
    雖不相同但有關聯之來源，而屬類似之商品，又商品或服務
    類似與否之認定並非受智慧局審查時所定商品或服務分類之
    限制，此為商標法第17條第5 項所明定，是被告所辯尚非可
    採。此外，本件商標為圖形標識，具有高度之識別性，且為
    著名商標而廣為我國消費者所熟知，路易威登公司亦有使用
    該商標於手機吊飾商品（見本院卷第31-32 頁），系爭手機
    吊飾使用相同之商標，自有使相關消費者混淆誤認之虞，本
    件事證已臻明確，被告犯行洵堪認定，應予依法論科。
二、核被告所為，係犯商標法第82條之販賣仿冒商標商品罪。原
    審因而適用商標法第82條，刑法第11條前段、第41條第1項
    前段之規定，並審酌被告並無不良素行、犯罪之動機、智識
    程度、以販賣仿冒商標商品之方式賺取錢財，顯欠缺保護智
    慧財產權之觀念，並影響商標權人之商譽及正常收益，並減
    損我國保護智慧財產權之國際形象暨所販賣之仿冒商標商品
    數量、價值非鉅，所生危害尚屬輕微，犯後猶執詞否認犯行
    等一切情狀，量處拘役二十日，並諭知易科罰金之折算標準
    ，另說明系爭手機吊飾1 件，不論屬於犯人與否，均應依商
    標法第83條規定宣告沒收。經核其認事用法均無不合，量刑
    亦未欠當，應予維持。被告猶執陳詞，否認犯罪，提起上訴
    ，難認為有理由，應予駁回。
據上論結，應依刑事訴訟法第368條，判決如主文。
本案經檢察官鍾鳳玲到庭執行職務。
中    華    民    國    99    年     1    月   25     日
                    智慧財產法院第一庭
                          審判長法  官  李得灶
                                法  官  汪漢卿
                                法  官  林欣蓉
以上正本係照原本作成。
不得上訴。
中    華    民    國    99    年     1    月   25     日
                                書記官  周其祥
附錄本案論罪科刑法條全文：
商標法第82條
明知為前條商品而販賣、意圖販賣而陳列、輸出或輸入者，處1
年以下有期徒刑、拘役或科或併科新臺幣5萬元以下罰金。


司法院資訊處製作；財團法人民間司法改革基金會備份。
